【裁判字號】    97,易,1370
【裁判日期】    971230
【裁判案由】    傷害
【裁判全文】
臺灣臺南地方法院刑事判決              97年度易字第1370號
公  訴  人  臺灣臺南地方法院檢察署檢察官
被      告  甲○○
            丙○○
            乙○○
上列被告等因傷害案件，經檢察官提起公訴（97年度偵字第9071
號），本院判決如下：
    主  文
甲○○、丙○○、乙○○共同傷害人之身體，各處有期徒刑參月
，如易科罰金，均以新臺幣壹仟元折算壹日。
    事  實
一、緣甲○○係戊○○之大伯，丙○○係甲○○之妻，乙○○則
    係甲○○與丙○○之子，戊○○與甲○○、丙○○、乙○○
    間分別具有家庭暴力防治法第三條第四款所定之四親等以內
    之旁系姻親關係。甲○○於民國九十七年五月八日晚間八、
    九時許，因認戊○○在甲○○位於臺南縣麻豆鎮莊禮里莊禮
    寮七十四之四號住處後方搭建之菜瓜棚，影響其所種植之冬
    瓜生長，遂至位於臺南縣麻豆鎮莊禮里莊禮寮六十一號之雜
    貨店，找戊○○質問，並揚言要破壞前開菜瓜棚後，隨即返
    回其住處後方將戊○○用以搭建前開菜瓜棚之兩根竹架拔起
    （毀損部分未據告訴）。迨戊○○於同日晚間十時許，返回
    其位在臺南縣麻豆鎮莊禮里莊禮寮七十四之二號住處時，發
    現前開菜瓜棚已遭人破壞，經過甲○○住處前，適見乙○○
    在門前抽菸，乃上前質問乙○○前開菜瓜棚遭人破壞一事，
    而與乙○○發生口角，詎乙○○竟基於傷害之犯意，以腳踢
    戊○○雙腿，甲○○、丙○○聞聲出來查看，見狀亦與乙○○共同基於傷害之犯意，上前以腳踢並徒手毆打戊○○，戊○○因而重心不穩跌倒在地，致戊○○受有背擦挫傷、右手
    肘擦挫傷、左大腿及右膝挫傷等傷害。
二、案經戊○○訴由臺南縣警察局麻豆分局報請臺灣臺南地方法
    院檢察署檢察官偵查起訴。
    理  由
壹、證據能力部分：
一、按「被告以外之人於審判外之言詞或書面陳述，除法律有規
    定者外，不得作為證據」、「除前三條（即刑事訴訟法第一
    百五十九條之一至第一百五十九條之三）之情形外，下列文
    書亦得為證據：一除顯有不可信之情況外，公務員職務上製
    作之紀錄文書、證明文書。二除顯有不可信之情況外，從事
    業務之人於業務上或通常業務過程所須製作之紀錄文書、證
    明文書。三除前二款之情形外，其他於可信之特別情況下所
    製作之文書」、「被告以外之人於審判外之陳述，雖不符前
    四條（即刑事訴訟法第一百五十九條之一至第一百五十九條
    之四）之規定，而經當事人於審判程序同意作為證據，法院
    審酌該言詞陳述或書面陳述作成時之情況，認為適當者，亦
    得為證據。當事人、代理人或辯護人於法院調查證據時，知
    有第一百五十九條第一項不得為證據之情形，而未於言詞辯
    論終結前聲明異議者，視為有前項之同意」，刑事訴訟法第
    一百五十九條第一項、第一百五十九條之四、第一百五十九
    條之五分別定有明文。
二、查證人即告訴人戊○○、證人丁○○於警詢及檢察事務官詢
    問時所為之陳述，均屬被告以外之人於審判外之陳述，被告
    甲○○、丙○○、乙○○既均不同意作為證據（見本院九十
    七年十月七日準備程序筆錄），且無刑事訴訟法法第一百五
    十九條之一至第一百五十九條之五例外規定之適用，依上開
    規定，自均無證據能力。
三、證人戊○○提出之財團法人臺灣基督長老教會新樓醫院診斷
    證明書一紙（見警卷第十六頁）乃係醫師本其專業出具，且
    醫師出具診斷證明書須受醫師法規範，司法機關復得隨時調
    取病歷與之核對，故診斷證明書之記載可信度甚高，依刑事
    訴訟法第一百五十九條之四第二款規定，自得為證據而有證
    據能力。
四、至本判決所引用之其餘供述或非供述證據，被告三人於本案
    言詞辯論終結前，均未爭執其證據能力，本院審酌各該證據
    均非違法蒐證取得之證據，並無證據力明顯過低之情形，復
    經本院於審判期日就上開證據依法進行調查、辯論，依法應
    有證據能力。
貳、實體部分：
一、訊據被告甲○○固坦承有於九十七年五月八日晚間九時許，
    因為告訴人戊○○在伊屋後空地上搭建的菜瓜棚影響其所種
    植的冬瓜，伊便前往位在臺南縣麻豆鎮莊禮里莊禮寮六十一
    號之雜貨店找告訴人戊○○理論，說完後即返回伊住處後方
    ，將告訴人戊○○所搭建的菜瓜棚竹架拔起；另被告乙○○
    亦坦承有於同日晚間十時許，在自宅前，與告訴人戊○○發
    生口角爭執等情；惟其二人與被告丙○○均矢口否認有傷害
    告訴人戊○○之犯行，被告丙○○、乙○○二人辯稱：渠等
    沒有打戊○○，不知道她的傷勢從何而來；被告甲○○則辯
    稱：戊○○拿安全帽朝渠等攻擊，伊才推她一下云云（見警
    卷第二頁、第九頁、偵卷第四頁、本院九十七年十月七日審
    判筆錄第二至四頁）。經查：
(一)上揭事實，業經告訴人戊○○於本院審理中指訴：九十七年
    五月八日晚上八、九點，伊在莊王隨開的雜貨店看電視，伊
    大伯甲○○來店裡找伊，跟伊說他要將伊的菜瓜棚拔起來，
    要是伊再把菜瓜棚搭回去，伊就死定了，說完甲○○就離開
    了。當天大約十點多，伊回家去巡菜瓜棚，發現菜瓜棚被拔
    起來了，伊經過甲○○家時，剛好伊姪子乙○○在門口那邊
    抽菸，伊就問他有沒有去拔伊的菜瓜棚，他說沒有，伊說那
    是你爸爸拔的，他有說要把伊的菜瓜棚拔起來，乙○○說那
    個地方不是你的，伊就跟他說那塊地也不是你們的，乙○○
    就在那裡罵髒話，之後手肘就往伊撞過來，後來又用腳踹伊
    ，之後甲○○、丙○○夫妻從樓上下來，甲○○就對伊說「
    你搭菜瓜棚是搭一隻懶叫（台語）」，然後他們夫妻就打伊
    、踹伊，到最後是他們三個一起打，伊就跌倒在牆壁邊爬不
    起來，他們都站在旁邊看，沒有人要扶伊起來，後來伊就用
    自己的手機報警，警察就叫救護車把伊送到醫院。伊當時有
    看到有人騎機車從那邊經過，但不知道是誰，隔天丁○○跟
    伊說他有看到，可以幫伊作證等語明確（見本院九十七年十
    一月十八日審判筆錄），核與目擊證人丁○○於本院審理中
    結證稱：案發當天八、九點，伊在莊王隨的雜貨店看電視，
    當天除了伊、莊王隨及戊○○外，還有一個年輕男子，大家
    一起在該處聊天、看電視。當天伊有看見甲○○來罵戊○○
    ，罵的內容就是有關搭菜瓜棚的事情，要走之前甲○○有說
    「你如果再搭你就該死」，之後伊就詢問戊○○，那個人是
    不是她先生，戊○○說不是，伊才說怎麼會有人這樣子。大
    約九點多伊就先離開，伊離開時，戊○○還在雜貨店看電視
    。回家之後，因為天氣熱，要睡又睡不著，伊就騎腳踏車出
    來逛，無意間看到一位年輕人出手打戊○○，當時伊距離他
    們約一百公尺左右，伊不瞭解事情是如何，所以就停在附近
    看，年輕人打完，他們夫妻（即甲○○、丙○○）過來，甲○○先出手，丙○○再打，將人踹到靠牆邊。伊有聽到戊○○說要報警，等管區來時，被告三人就進去屋內，將門關起
    來，之後救護車也有來。發生情事的第二天早上，伊去雜貨
    店買菸時，遇到戊○○，戊○○說她有看到有人從那邊經過
    ，伊才跟她說如果要作證，伊有看到等語（見本院九十七年
    十二月十六日審判筆錄），大致相符。參以被告丙○○、乙○○於本院審理中均供承：在案發前與丁○○並不認識；而
    被告甲○○則陳稱：在案發前只知道丁○○這個人，但不熟
    （見本院九十七年十二月十六日審判筆錄第二十八頁）；另
    告訴人戊○○亦表示：其與丁○○沒有很熟等語（見本院九
    十七年十一月十八日審判筆錄第十七頁），執此，證人丁○○與被告三人間既無任何過節或嫌隙，其與告訴人戊○○亦
    非親非故，堪認證人丁○○並無設詞攀誣被告三人，或附和
    告訴人戊○○之動機，其所為前揭證詞，自可採信。
(二)告訴人戊○○確曾於九十七年五月八日前往財團法人臺灣基
    督長老教會新樓醫院急診治療，且經醫師診斷後認受有如前
    揭事實欄所載之傷勢等情，有該院診斷證明書一紙附卷可參
    ，是告訴人戊○○於九十七年五月八日受有上開傷勢之事實
    ，應可認定。且被告甲○○、丙○○、乙○○三人迭於警詢
    、偵查及本院審理中，就渠等曾於九十七年五月八日晚間十
    時許與告訴人戊○○發生爭執之事均自承不諱，則本院參諸
    被告三人與告訴人戊○○係在九十七年五月八日晚間十時許
    發生爭執，告訴人戊○○於當日晚間十二時以前即抵達前開
    醫院就醫，亦即告訴人戊○○係在本件案發後立即就醫，且
    經醫師診斷結果，告訴人戊○○確實受有背擦挫傷、右手肘
    擦挫傷、左大腿及右膝擦傷等傷害，是觀之告訴人戊○○就
    醫診斷之時間與案發時間相當密接，復佐以告訴人戊○○所
    受傷勢，與其所述遭被告三人以腳踹及徒手毆打，並摔倒在
    地之情節相符，由此足認告訴人戊○○指訴遭被告三人傷害
    乙節，確與事實相符而可採信。至被告三人雖辯稱，告訴人
    戊○○拿安全帽要攻擊渠等，被告甲○○始以手推告訴人戊○○，告訴人戊○○因而站立不穩跌倒云云，然觀之告訴人
    戊○○受傷部位多處，並分布於身體各部位，顯非單純跌倒
    所致，被告三人所辯，自難認為可採。
(三)綜上，告訴人戊○○所指訴遭被告三人毆打一節，與證人丁○○證述情節既均一致，所受傷害亦有財團法人臺灣基督長
    老教會新樓醫院診斷證明書所記載之傷勢可佐，自堪信為真
    實，從而，本件事證明確，被告三人前揭傷害犯行，洵堪認
    定。
二、按告訴人戊○○與被告甲○○、丙○○、乙○○為四親等以
    內之旁系姻親，為家庭暴力防治法所定之家庭成員，而家庭
    成員間故意實施家庭暴力行為而成立其他法律所規定之犯罪
    ，則應成立家庭暴力罪，家庭暴力防治法第三條第四款、第
    二條第二項分別定有明文。是核被告甲○○、丙○○、乙○○所為，均係犯刑法第二百七十七條第一項之傷害罪，並構
    成家庭暴力防治法第二條第二項所稱之家庭暴力罪。被告甲○○、丙○○、乙○○間就上開犯行間，有犯意之聯絡及行
    為之分擔，為共同正犯。爰審酌被告三人不知以理性解決紛
    爭，因為細故即共同出手毆打告訴人成傷，徒增社會暴戾之
    氣，且犯後猶不知自我反省，仍一再飾詞卸責否認犯行，迄
    今未向告訴人道歉或尋求告訴人原諒，毫無任何悛悔之意，
    顯見其三人犯後態度均屬不佳，兼衡及告訴人所受傷勢、被
    告三人均無任何刑事前科紀錄，素行尚佳、智識程度、家庭
    狀況等一切情狀，分別量處如主文所示之刑，並均諭知易科
    罰金之折算標準，以資警惕。
據上論斷，應依刑事訴訟法第二百九十九條第一項前段，刑法第
二十八條、第二百七十七條第一項、第四十一條第一項前段，刑
法施行法第一條之一，判決如主文。
本案經檢察官己○○到庭執行職務。
中    華    民    國    97    年    12    月    30    日
                  刑事第十一庭  法  官  孫淑玉
以上正本證明與原本無異
如不服本判決應於收受本判後10日內向本院提出上訴書狀，並應
敘述具體理由。其未敘述上訴理由者，應於上訴期間屆滿後20日
內向本院補提理由書狀（均須按他造當事人之人數附繕本）「切
勿逕送上級法院」。
                                書記官  方秀貞
中    華    民    國    97    年    12    月    30    日
附錄本案論罪科刑法條：
中華民國刑法第277條
（普通傷害罪）
傷害人之身體或健康者，處3年以下有期徒刑、拘役或1千元以下
罰金。
犯前項之罪因而致人於死者，處無期徒刑或7年以上有期徒刑；
致重傷者，處3年以上10年以下有期徒刑。


司法院資訊處製作；財團法人民間司法改革基金會備份。
